【裁判字號】    89,上易,316
【裁判日期】    890425
【裁判案由】    詐欺
【裁判全文】
臺灣高等法院高雄分院刑事判決    八十九年度上易字第三一六號
    上  訴  人  台灣高雄地方法院檢察署檢察官
    被      告  甲○○
右上訴人因詐欺案件，不服臺灣高雄地方法院八十八年度易字第四六三一號，中華民
國八十八年十二月八日第一審判決（起訴案號：臺灣高雄地方法院檢察署八十八年度
偵字第二一七一九號），提起上訴，本院判決如左：
      主      文
上訴駁回。
      理      由
一、本案經本院審理結果，認第一審判決被告無罪並無不當，應予維持，並引用第一
    審判決書記載之理由。
二、檢察官據告訴人丙○○具狀請求上訴，略以：被告於偵查中先則否認向告訴人借
    錢，且所借四百五十一萬元分文未還，嗣又佯稱願意和解，致告訴人陷於錯誤而
    於法院審理時為有利於被告之陳述，原審乃依據伊之陳述，判決被告無罪，應有
    未當等語。
三、經查被告借錢時，並未向告訴人施用詐術，此經原審述綦詳，核與詐欺罪須使
    用詐術，使人交付財物為犯罪構成要件不符，此外，被告並於本院審理期間，再
    與告訴人和解，清償告訴人一百五十萬元，此經告訴人到庭陳乙，益知其無不法
    所有意圖，此外又查無其他任何積極之證據，足認被告有上述犯行，因此原審以
    不能證乙被告犯罪而諭知無罪之判決，核無不合，檢察官上訴意旨，仍執前詞指
    摘原判決不當，為無理由，應予駁回。
據上論斷，應依刑事訴訟法第三百六十八條、第三百七十三條，判決如主文。
本案經檢察官邱榮藏到庭執行職務。
中    華    民    國     八十九     年       四       月     二十五   日
                              臺灣高等法院高雄分院刑事第九庭
                                  審判長法官  江泰章
                                        法官  任森銓
                                        法官  邱永貴
右正本證乙與原本無異。
不得上訴。
                                      書記官  黃一秋
中    華    民    國     八十九     年       四       月    二十七    日
                                                                      Ｄ
附件：
臺灣高雄地方法院刑事判決                        八十八年度易字第四六三一號
    公  訴  人  臺灣高雄地方法院檢察署檢察官
    被      告  甲○○  男三十四歲（民國○○○年○月○○日生）
                        身分證統一編號：Ｓ一二八九五七六一號
                        住高雄縣岡山鎮○○○路四八號
右列被告因詐欺案件，經檢察官提起公訴（八十八年度偵字第二一七一九號），本院
判決如左：
    主  文
甲○○無罪。
    理  由
一、公訴意旨略以：被告甲○○意圖為自己不法之所有，基於概括之犯意，於民國八
    十三年八、九月間，連續多次，持世華聯合商業銀行苓雅分行為付款人，帳號七
    九七之四號，面額分別為新臺幣（下同）五十萬元、五十六萬元、六十五萬元、
    一百四十萬元、一百四十萬元，合計為四百五十一萬元之支票，向告訴人丙○○
    佯稱：做生意需現金週轉，欲調借前開金額，聲乙屆期一定償還，致告訴人不疑
    有他，如數借貸予被告。詎屆期提示付款均遭退票，向被告追索，被告亦不知去
    向，告訴人始知受騙，因認被告涉有刑法第三百三十九條第一項詐欺取財罪嫌。
二、公訴人認被告涉有詐欺取財罪嫌，無非以告訴人之指述、支票及退票理由單、被
    告否認向告訴人借款、被告借款迄已五年未清償分文等情為其論據，訊據被告則
    堅決否認有詐欺犯行，辯稱：伊確有向告訴人借錢，用以經營新娘禮服店，因一
    時週轉不靈，故而退票，而後為了生活外出工作，告訴人找不到伊，才告伊詐欺
    ，伊並無詐欺之意等語。
三、按犯罪事實應依證據認定之，無證據不得推定其犯罪事實，刑事訴訟法第一百五
    十四條定有乙文。又刑法第三百三十九條第一項詐欺罪之成立，以意圖為自己或
    第三人不法所有，以詐術使人將本人或第三人之物交付為要件。所謂以詐術使人
    交付，必須被詐欺人因其詐術而陷於錯誤，若其所用方法，不能認為詐術，亦不
    致使人陷於錯誤，即不構成該罪，最高法院四十六年臺上字第二六０號判例足資
    參照。
四、經查：
(一)告訴人到庭陳稱：「他（指被告）說借錢是買貨需錢週轉，當時其確是做新娘禮
    服，．．．當時我也知道他經營不善」等語（詳本院八十八年十一月十六日筆錄
    ），是被告借款時對該款項之用途已據實相告，並無詐騙；而告訴人亦乙知被告
    經營不善，即應知被告有屆期無法清償之虞，尚難認有何陷於錯誤可言。
(二)又告訴人具狀以被告於八十三年八、九月間，連續多次持支票共五紙，向其借款
    等情，並提出被告所簽發付款人為世華聯合商業銀行苓雅分行之支票五紙為證。
    本院向該銀行調取被告之支票存款往來紀錄，查知被告迄於八十三年九月二十七
    日均有存款紀錄，尚未退票，其後於同年十月二十九日始列為拒絕往來戶，此有
    該分行八十八年十一月一日（88）世苓字第一六九號函附卷可稽，顯見被告借款
    時，尚未開始退票，自無法認定被告乙知自己無清償能力，將致退票，仍持支票
    借款，而有詐欺之意圖。
(三)至被告雖於偵查中否認曾向告訴人借款，辯以：係向梁家安所借，業已清償完畢
    云云，惟其於庭外仍與告訴人達成和解，有和解書一份附於偵查卷可憑，顯見其
    並未否認該債務，究不得認其有不法所有之意圖。是以上開被告於偵查庭之辯詞
    縱不足採，亦僅為被告臨訟畏罪飾詞，尚難憑以認定被告即有詐欺之犯意。
(四)綜上所述，本件僅係單純借款，延不返還，應為民事糾葛，是被告所為與詐欺取
    財罪之構成要件有間，自不得遽以該罪相繩。此外，復查無其他積極證據足資證
    乙被告詐欺犯行，不能證乙被告犯罪，揆諸首揭規定，爰應為其無罪之諭知。
據上論斷，應依刑事訴訟法第三百零一條第一項，判決如主文。
本案經檢察官吳茂松到庭執行職務。
中      華      民      國      八十八      年    十二    月    八      日
                            臺灣高雄地方法院刑事第二庭
                                      法  官  魏  式  璧
右正本證乙與原本無異。
如不服本判決，應於判決送達後十日內，向本院提出上訴狀。
                                      書記官  蔡  善  賢
中      華      民      國       八十八     年     十二   月     九     日


司法院資訊處製作；財團法人民間司法改革基金會備份。
